臺灣臺南地方法院刑事判決　　　　　　　93年度訴字第1363號
公　訴　人　臺灣臺南地方法院檢察署檢察官
被　　　告　乙○○　男　40歲.
上列被告因違反洗錢防制法案件，經檢察官聲請簡易判決處刑（
93年度偵緝字第1033號、第1034號），經本院認不宜適用簡易判
決處刑，改依通常程序審理，本院判決如下：
    主  文
乙○○連續幫助掩飾因自己重大犯罪所得財物，處有期徒刑伍月
，如易科罰金，以參佰元折算壹日，新臺幣肆仟元沒收，如全部
或一部不能沒收時，追徵其價額或以其財產抵償之。
    事  實
一、乙○○因缺錢花用，經由友人告知可藉由自己具名開立銀行
    帳戶換取現金使用；且能預見其提供帳戶予不相識人使用，
    可能幫助不詳之人掩飾其自己重大犯罪所得財物做為洗錢之
    用，竟仍不違其本意，基於幫助洗錢之概括犯意，先於民
    國九十三年三月三日，至臺南市○○路○段一五九號合作金
    庫銀行，開設帳號為00000000000000000
    00號存款帳戶，取得該帳戶之存摺及提款卡後，旋於翌（
    四）日在臺南市○○路國賓大樓旁某泡沫紅茶店，以新臺幣
    （下同）一千元之代價，將上開帳戶之存摺及提款卡交予某
    不詳犯罪集團之成員甲○○（甲○○涉嫌犯罪部分另經警偵
    辦中），供該犯罪集團作為存款、提款及匯款所用，而以此
    方式幫助該犯罪集團於為常業詐欺之犯行時，掩飾該犯罪集
    團重大犯罪所得財物（該犯罪集團之成員係基於常業詐欺犯
    意，於九十年三月八日十七時五十分許，由不詳成員向戊○○詐稱其為刑警，因偵破詐欺集團後，發現有戊○○之資料
    ，要戊○○遵照指示至提款機操作匯款，致戊○○陷於錯誤
    而依照指示至提款機操作，分三次將分別匯出九萬九千九百
    八十三元、四萬九千九百十七元、五萬零六百四十七元，總
    計匯出二十萬零五百四十七元至乙○○提供之上開合作金庫
    銀行帳戶，被該犯罪集團提領），而使詐欺所得不法款項及
    犯罪行為不易追查。乙○○復於九十三年三月十二日，至
    臺南市○○路六號成功郵局，開設帳號為00000000
    000000號存款帳戶，取得該帳戶之存摺及提款卡後，
    旋於同日在臺南市臺南公園內，以三千元之代價，將上開帳
    戶之存摺及提款卡交予某不詳犯罪集團成員之姓名年籍不詳
    綽號「老羊仔」之成年男子，供該犯罪集團作為存款、提款
    、匯款所用，而以此方式幫助該犯罪集團於為常業詐欺之犯
    行時，掩飾其重大犯罪所得財物（該犯罪集團成員係基於常
    業詐欺犯意，先於九十三年三月十六日十三時許，由不詳成
    員向丁○○佯稱其抽中「年年有餘」獎項，以詐騙丁○○分
    別匯出三萬八千元及一萬三千元至乙○○提供之上開郵局帳
    戶，再加以提領；又於同月十七日上午十時許，由不詳成員
    向丙○○佯稱其申請信用卡有中獎，惟須先支付保險費，以
    詐騙丙○○匯出五萬一千元至乙○○提供之上開郵局帳戶，
    再加以提領），亦使詐欺所得不法款項及犯罪行為不易追查
    。嗣因戊○○、丁○○、丙○○發覺受騙，報警處理始循線
    查悉上情。
二、案經臺南市警察局第五分局報請臺灣臺南地方法院檢察署檢
    察官偵查後聲請簡易判決處刑，經本院認不宜適用簡易判決
    處刑，改依通常程序審理。
    理  由
一、訊據被告乙○○除辯稱其不知有洗錢之事外，對於其餘之事
    實，均供承不諱，並供承其有做人頭等語。經查被告乙○○
    受有國中肄業之教育程度，且行為時再差一個多月即滿四十
    歲，並非無知未受教育及毫無社會生活經驗之人，其當知銀
    行存摺、郵局存摺及提款卡是個人經濟生活極重要之憑證及
    提、存款所必用之重要物品，且近二年來，詐欺集團慣以右
    揭相同方式詐騙之案例層出不窮，為電視媒體及報紙新聞所
    常報導，其豈有不知之理，何況其於本院九十四年三月八日
    審理時亦供稱「連同『老羊仔』有四、五人在臺南市中山公
    園內的涼亭，專門收購存摺及提款卡，詎其竟以低廉之代價
    將其合作金庫銀行000000000000000000
    0號存款帳戶之存摺及提款卡以及成功郵局0000000
    0000000號存款帳戶之存摺及提款卡賣給他人，其對
    於其上開存摺及提款卡可能被惡用，並因此而幫助他人犯罪
    之事，自不能推諉為不知。又被告右揭犯行經核亦與被害人
    戊○○、丁○○、丙○○所指訴之情節相符，並有被告在合
    作金庫銀行開戶之綜合存款印鑑卡及其帳戶明細表影本各一
    紙、戊○○匯款之郵局自動櫃員機交易明細表影本三份、丁○○、丙○○匯款之郵政國內匯款執據影本各一紙、被告於
    成功郵局開戶之開戶資料影本及交易明細表影本各二紙附卷
    可資佐證。綜上所述，其上開所辯自不足採信。事證明確，
    被告乙○○之犯行洵堪認定。
二、按掩飾或隱匿因自己重大犯罪所得財物或財產上利益者，為
    洗錢之行為，洗錢防制法第二條第一款定有明文。又犯刑法
    第三百四十條之罪（常業詐欺罪）為洗錢防制法所稱之重大
    犯罪，洗錢防制法第三條第一項第五款亦定有明文。被告乙○○以幫助之意思，幫助詐欺集團掩飾該集團自己重大犯罪
    所得財物，核其所為，係犯刑法第三十條第一項、洗錢防制
    法第九條第一項之幫助洗錢罪。其先後二次幫助洗錢犯行，
    時間緊接，所犯罪名及犯罪構成要件相同，顯係基於概括犯
    意為之，應依連續犯之規定論以一罪，並依法加重其刑。又
    被告係基於幫助之犯意為之，為幫助犯，應依刑法第三十條
    第二項之規定減輕其刑，並先加後減。被告於偵查中自白其
    犯上開幫助洗錢犯行，依洗錢防制法第九條第五項後段之規
    定，減輕其刑，並遞減之。審酌被告乙○○之品行、智識程
    度、生活狀況、犯罪之動機、目的、手段、所生之危害等一
    切情狀，量處如主文所示之刑，以示懲儆。又被告因提供前
    開帳戶洗錢，取得報酬四千元，業據被告供述明確，應依洗
    錢防制法第十二條第一項之規定沒收，如全部或一部不能沒
    收時，追徵其價額或以其財產抵償之。
據上論斷，應依刑事訴訟法第二百九十九條第一項前段、第四百
五十二條，洗錢防制法第九條第一項、第五項後段、第十二條第
一項，刑法第十一條前段、第三十條第一項、第二項、第五十六
條、第四十一條第一項前段，罰金罰鍰提高標準條例第二條，判
決如主文。
本案經檢察官己○○到庭執行職務
中　　華　　民　　國　　94　　年　　3 　　月　　29　　日
            刑事第六庭  審判長法  官  陳忠鎣
                              法  官  鍾邦久
                              法  官  林勝利
以上正本證明與原本無異。
如不服本判決，應於判決送達後10日內，向本院提出上訴狀。
　　　　　　　　　　　　　　　書記官　陳怡吟
中　　華　　民　　國　　94　　年　　3 　　月　　29　　日
附錄本案論罪科刑法條：
洗錢防制法第二條
本法所稱洗錢，係指下列行為：
一　掩飾或隱匿因自己重大犯罪所得財物或財產上利益者。
二  掩飾、收受、搬運、寄藏、故買或牙保他人因重大犯罪所得
    財物或財產上利益者。
洗錢防制法第九條
犯第二條第一款之罪者，處五年以下有期徒刑，得併科新臺幣三
百萬元以下罰金。
犯第二條第二款之罪者，處七年以下有期徒刑，得併科新臺幣五
百萬元以下罰金。
以犯前二項之罪為常業者，處三年以上十年以下有期徒刑，得併
科新臺幣一百萬元以上一千萬元以下罰金。
法人之代表人、法人或自然人之代理人、受雇人或其他從業人員
，因執行業務犯前三項之罪者，除處罰行為人外，對該法人或自
然人並科以各該項所定之罰金。但法人之代表人或自然人對於犯
罪之發生，已盡力監督或為防止行為者，不在此限。
犯前四項之罪，於犯罪後六個月內自首者，免除其刑；逾六個月
者，減輕或免除其刑；在偵查或審判中自白者，減輕其刑。
